【裁判字號】    97,易,888
【裁判日期】    970606
【裁判案由】    違反毒品危害防制條例
【裁判全文】
臺灣臺南地方法院刑事判決               97年度易字第888號
聲  請  人  臺灣臺南地方法院檢察署檢察官
被      告  甲○○
上列被告因違反毒品危害防制條例案件，經檢察官聲請簡易判決
處刑（97年度毒偵字第1012號），經本院刑事庭審理結果，認不
宜以簡易判決處刑，改依通常程序審理，本院判決如下：
    主  文
本件公訴不受理。
    理  由
一、聲請簡易判決處刑意旨略以：被告甲○○前因施用毒品案件
    ，經臺灣臺南地方法院檢察署起訴並送強制戒治，於民國九
    十一年四月十七日停止戒治，起訴部分經本院判處有期徒刑
    六月確定，於九十二年五月十四日執行完畢。詎又於五年內
    之九十六年十一月十五日下午五時許，在臺南縣學甲鎮秀昌
    里煥昌一一七之七號住處，施用第二級毒品安非他命。嗣於
    同日晚上十時三十分許，在臺南縣下營鄉○○路○段與新進
    東街口，因違規駕駛經警攔查，經其同意採尿送驗，而查獲
    上情，因認被告涉有違反毒品危害防制條例第十條第二項之
    施用第二級毒品罪嫌。
二、按案件起訴之程序違背規定者，應諭知不受理之判決，刑事
    訴訟法第三百零三條第一款定有明文。又毒品危害防制條例
    第二十條第一項至第三項規定：「初犯第十條之罪者，檢察
    官應聲請法院裁定令被告入勒戒處所觀察、勒戒，期間不得
    逾二月」、「觀察、勒戒後，檢察官依據勒戒處所之陳報，
    認受觀察、勒戒人無繼續施用毒品傾向者，應即釋放，並為
    不起訴之處分；認受觀察、勒戒人有繼續施用毒品傾向者，
    檢察官應聲請法院裁定令入戒治處所強制戒治，其期間為六
    個月以上，至無繼續強制戒治之必要為止。但最長不得逾一
    年。」、「依前項規定為觀察、勒戒或強制戒治執行完畢釋
    放後，五年後再犯第十條之罪者，適用本條前二項之規定」
    ，準此，毒品危害防制條例就施用毒品者，只於「初犯」及
    「五年後再犯」二種情形，有其追訴條件之限制，即須於初
    犯經觀察勒戒或強制戒治釋放後，五年內均無施用施用毒品
    之行為，始能認其前所實施之觀察勒戒或強制戒治已足遮斷
    毒癮，而得於五年後再犯時，再予適用初犯之規定，重行觀
    察勒戒等程序。倘五年內已經再犯，被依法追訴處罰，縱其
    第三次（或第三次以上）施用毒品之時間在初犯釋放五年以
    後，即與「五年後再犯」之情形有別，且因已於「五年內再
    犯」，顯見其再犯率甚高，原實施觀察勒戒或強制戒治，已
    無法收其實效，而無五年戒斷期之存在，自無再經觀察勒戒
    及強制戒治之必要，應由檢察官逕行起訴，始符新法修正之
    本旨。亦即五年期間之計算，係指相鄰之前後二次施用毒品
    時間之間隔而言，非可飛躍自初次起算其五年期間（最高法
    院九十五年台非字第六五號判決意旨參照），故行為人倘因
    施用毒品案件，業經前述行政處遇療程執行完畢並予釋放後
    ，五年內再犯施用毒品之罪者，或其施用毒品之時間在前開
    行政處遇療程執行完畢釋放五年以後，惟五年內已經再犯，
    被依法追訴處罰者，檢察官始得依法起訴，此為該條例第十
    條施用毒品罪之法定訴追要件。
三、經查，被告前於九十年三月十日經警查獲施用第二級毒品，
    經本院以九十年度毒聲字第一一二○號裁定令入戒治處所施
    以強制戒治，於九十一年七月二十五日因停止戒治付保護管
    束期滿，視為強制戒治執行完畢，【同時】併由檢察官另行
    起訴，經本院以九十年度易字第一○九七號判決判處有期徒
    刑六月確定，與其涉犯之另案幫助施用毒品案件所處徒刑六
    月，定應執行刑為有期徒刑十一月，於九十二年五月十四日
    執行完畢；且被告於上開強制戒治執行完畢後，迄為本件施
    用第二級毒品犯行前，並未再因施用毒品案件被法院判刑等
    情，有臺灣高等法院被告前案紀錄表一份、臺灣臺南地方法
    院檢察署九十年度聲戒字第二六六號聲請書、本院九十年度
    毒聲字第一一二○號、九十一年度毒聲字第四四三號刑事裁
    定、九十年度易字第一○九七號刑事判決、臺灣臺南地方法
    院檢察署觀護人執行保護管束報告表及簽呈在卷可憑（見本
    院簡字卷第三至一○、一四至二三頁）。故被告並非「於九
    十年度毒聲字第一一二○號強制戒治後，再因其他次之吸毒
    行為經九十年度易字第一○九七號刑事判決判處徒刑」，雖
    上開徒刑執行完畢與強制戒治行完畢之日期並不相同，然兩
    者之犯罪事實相同，參諸「五年內均無施用施用毒品之行為
    ，足認其前所實施之強制戒治已足遮斷毒癮，而得於五年後
    再犯時，再予適用初犯之規定」之立法精神（如前述），及
    毒品危害防制條例第二十條第三項「觀察、勒戒或強制戒治
    執行完畢釋放後，五年後再犯」之法條用語，應認本案被告
    「依修正前毒品危害防條例送戒治同時起訴判刑，且戒治與
    徒刑已先後執行完畢」之情形，於判斷被告嗣後之施用毒品
    行為，究為「五年後或五年內再犯」時，應自強制戒治執行
    完畢（即九十一年七月二十五日）起算，而非自徒刑執行完
    畢之日起算。從而，被告自上開強制戒治執行完畢五年內，
    既無其他施用毒品案件，曾經追訴，則被告於九十六年十一
    月十五日下午五時許再犯本件施用毒品犯行，顯係上開強制
    戒治執行完畢五年後再犯，揆諸前揭意旨，本件並非觀察勒
    戒執行完畢或強制戒治執行完畢釋放後，五年內再為施用毒
    品之情形，亦非五年內已再犯，且經追訴後，再為施用毒品
    之情形，與前揭毒品危害防制條例第二十條第三項所定之訴
    追要件不符，公訴人自應向法院聲請觀察、勒戒，而不得逕
    予起訴，本件起訴程序於法顯有未合，爰不經言詞辯論，逕
    為諭知不受理判決。
據上論斷，應依刑事訴訟法第四百五十二條、第三百零三條第一
款、第三百零七條，判決如主文。
中    華    民    國    97    年    6     月    6     日
                  刑事第五庭    法  官  林欣玲
以上正本證明與原本無異。
如不服本判決應於收受本判決後10日內向本院提出上訴書狀，並
應敘述具體理由。如未敘述上訴理由者，應於上訴期間屆滿後20
日內向本院補提理由書狀（均須按他造當事人之人數附繕本）「
切勿逕送上級法院」。
                                書記官  鄭佩玉
中    華    民    國    97    年    6     月    6     日


司法院資訊處製作；財團法人民間司法改革基金會備份。
